臺灣高等法院刑事判決
109年度上訴字第3580號
上  訴  人  
即  被  告  高培剛



選任辯護人  張慶宗律師
            何孟育律師
上列上訴人即被告因違反洗錢防制法等案件，不服臺灣桃園地方
法院109年度金訴字第31號，中華民國109年7月23日第一審判決
（起訴案號：臺灣桃園地方檢察署108年度偵字第30549號），提
起上訴，本院判決如下：
    主  文
上訴駁回。
    事實及理由
一、經本院審理結果，認第一審以上訴人即被告甲○○犯刑法第30
    條第1項前段、第268條後段之幫助圖利聚眾賭博罪，判處有
    期徒刑6月，並諭知易科罰金之折算標準為新臺幣1,000 元
    折算1日，認事用法及量刑均無不當，應予維持，並引用第
    一審判決書記載之事實、證據及理由（如附件）。
二、被告上訴意旨略以：現實生活中，一般人對於社會事務之警
    覺性，常因人而異，此觀諸詐騙集團之詐騙手法，經政府大
    力宣導及媒體大幅報導後，仍常有民眾受騙，即可知不能一
    概以客觀合理之智識經驗為基準，進而推論個案中提供帳戶
    予他人之被告均有同等之警覺性，對可能構成幫助賭博罪均
    有預見可能性。現今賭博集團或詐騙集團人頭帳戶取得不易
    ，常以各式手法向無知民眾騙取帳戶使用，實務上亦不乏被
    告係遭詐騙、脅迫，始提供帳戶予他人使用，非必出於幫助
    賭博之犯意或具有不確定故意。被告因於南部工作時結識「
    小宋」，現年輕人間常以綽號相稱，不知彼此本名或真名，
    並無違反一般經驗法則，被告與「小宋」平時即以綽號相稱
    ，被告不知「小宋」本名，不得以此推論被告有幫助賭博之
    認知。「小宋」為未成年人，無法獨自申辦銀行帳戶，又因
    其父母均已過世，監護權人為其叔叔，其與叔叔感情不睦，
    不便至銀行開戶，但生活上常需使用銀行帳戶，且當時工作
    需要1個薪轉帳戶，被告出於好意且「小宋」係正當用途，
    方同意將自己帳戶借予「小宋」，並未預見帳戶最後可能會
    被作為賭博網站使用，確信「小宋」僅係作為薪轉帳戶之用
    ，而無預見可能作為賭博網站使用，自無幫助賭博集團經營
    賭博網站之不確定故意，不應論以幫助賭博罪。另與被告同
    涉「幫助圖利聚眾賭博罪」之相類案例中，臺灣桃園地方法
    院109年度壢簡字第762號判處有期徒刑2月、緩刑2年、109
    年度桃簡字第336號判處有期徒刑2月、緩刑2年、109年度壢
    簡字第754號判處有期徒刑2月、108年度易字第979號判處有
    期徒刑3月，足見幫助圖利聚眾賭博罪，實務上多判處2至3
    月有期徒刑，被告並無前科，原審量刑明顯高於其他同類犯
    罪之刑度，在無其他特殊須判重刑之理由下，原審量刑顯然
    失當，有違罪責原則及比例原則云云。
三、惟查：
　㈠被告於警詢時自承其係為參加線上博奕遊戲匯款、領款之用
    ，而於民國106年9月5日申辦本案彰銀帳戶後，旋於同年月7
    日將該帳戶存摺、提款卡及密碼交付「小宋」使用，當時「
    小宋」並稱其亦欲將該帳戶作為參與線上博奕使用等情（見
    偵卷第16頁），嗣於原審準備程序時，先改稱：「小宋」稱
    上班要用到帳戶，是做正常工作，薪資轉帳，但我不知他做
    何工作云云（見原審金訴字卷第36頁），後又供稱：有幫助
    「小宋」單純賭博，但不知他們是莊家云云（見原審金訴字
    卷第37頁），及至原審審理時，復辯稱：「（問：『小宋』跟
    你要這個帳號的目的為何？）『小宋』跟我講說工作薪轉證明
    要用，『小宋』說他自己也有在玩一些賭博」云云（見原審金
    訴字卷第74頁），後又翻異前詞，改稱：「小宋」是有跟我
    講說他有玩賭博，但我不知「小宋」有拿我的帳戶玩賭博；
    當初開立彰銀帳戶的目的只是單純為了要幫助朋友而已，就
    是出自好意，為了幫助「小宋」的意思，將帳戶交給「小宋
    」使用，當時「小宋」說工作需要帳戶才能轉帳，沒有講這
    個帳戶要做線上賭博之用云云（見原審金訴字卷第76至79頁
    ），關於其開立上開帳戶之目的、「小宋」借用帳戶之原因
    等節，供述前後不一，所稱：不知「小宋」之姓名及聯絡電
    話，亦不知「小宋」所從事之工作為何；「小宋」也沒說帳
    戶何時返還云云（見原審金訴字卷第36、37、73頁），亦與
    情理相違，所辯：開立並出借帳戶之目的純係幫助「小宋」
    作為工作薪資轉帳之用一節，是否屬實，已非無疑。況金融
    帳戶存摺、金融卡及密碼事關個人財產權益之保障，其專有
    性甚高，一般人均有妥為保管及防止他人任意使用之認識，
    且該等專有物品如落入不明人士手中，極易被利用為與財產
    有關之犯罪工具，此為吾人依一般生活認知所易於體察之常
    識。被告自承：出借帳戶後兩個月，「小宋」突然不見，我
    有想過將帳戶掛失，但沒有去辦云云（見原審金訴字卷第37
    頁），是其既聲稱於106年9月7日將帳戶借予「小宋」使用
    後兩個月（即同年11月上旬），即無從與「小宋」聯繫，竟
    未及時報警及辦理帳戶之掛失手續，任令該等重要物品流入
    不詳人士之手，而甘冒遭人盜用之風險，此亦與常情相悖。
    參以其彰銀帳戶於106年11月上旬「小宋」行蹤不明後，隨
    即自同年月27日起至107年2月13日止陸續有如附表所示賭客
    匯入賭金。綜觀上情，益徵被告辯稱開立並出借帳戶之目的
    純係幫助「小宋」作為工作薪資轉帳之用云云，實難採信，
    其應係交付前揭帳戶存摺、金融卡及密碼供他人作為博奕相
    關用途，至為明確。
  ㈡又金融存摺、金融卡及密碼，事關個人財產權益之保障，其
    專有性甚高，除非本人或與本人親密關係者，難認有何理由
    可自由流通使用，一般人均有妥為保管及防止他人任意使用
    之認識，縱特殊情況偶需交付他人使用，亦必深入瞭解用途
    及合理性，始予提供，且該等專有物品如落入不明人士手中
    ，而未加以闡明正常用途，極易被利用為與財產有關之犯罪
    工具，而有犯罪意圖者，非有正當理由，竟徵求他人提供帳
    戶，客觀上可預見其目的，係供為某筆資金之存入，後再行
    領出之用，且該筆資金之提領過程係有意隱瞞其流程及提領
    行為人身分曝光之用意，一般人本於一般認知能力均易於瞭
    解，被告係高中畢業，曾從事建築工、外送員等工作，此據
    其供明在卷（見偵卷第15頁、原審金訴字卷第81頁），其既
    為具有相當智識及社會經驗之成年人，對於上情自難諉為不
    知，報章媒體復一再披露不法集團為規避查緝，故使用他人
    帳戶以遂行不法犯罪態樣，被告亦自承：聽過政府宣導金融
    帳戶不可隨意交付他人使用等語（見原審金訴字卷第36頁）
    ，且其對於取得其帳戶者之真實姓名年籍毫無所悉，該人既
    有使用被告帳戶供參與線上博奕之需，竟於取得被告帳戶後
    兩個月即與被告斷聯，顯違常情，益徵該人並非單純取得被
    告帳戶供自己賭博之用。原判決亦已敘明其認定被告應可預
    見金融帳戶提供「小宋」使用將幫助他人實施圖利供給賭博
    場所聚眾賭博犯罪所憑之理由（參見第一審判決書第3頁理
    由欄貳一㈡㈢所載），被告於此情形下，竟仍將其帳戶存摺、
    金融卡及密碼交付來路不明之人，使不詳人士得將其帳戶提
    供賭客匯入賭金，是縱無證據證明被告明知該人之犯罪態樣
    係以該帳戶供圖利供給賭博場所聚眾賭博之用，惟其顯具縱
    有人以其金融帳戶實施圖利供給賭博場所聚眾賭博犯罪亦不
    違背其本意之幫助意思至明。即令查無證據足認其因交付帳
    戶而獲有對價，亦無礙於其上開幫助犯意之認定。其或辯稱
    ：僅幫助「小宋」單純賭博，但不知他們是莊家云云，或辯
    稱：不知帳戶遭人用於賭博，「小宋」沒說帳戶要做線上賭
    博之用云云，均屬臨訟卸責之詞，不足採信。
　㈢量刑判斷當否之準據，應就判決之整體觀察為綜合考量，為
    求個案裁判之妥當性，法律賦予法院裁量之權，量刑輕重，
    係屬事實審法院得依職權自由裁量之事項，苟其量刑已以行
    為人之責任為基礎，並斟酌刑法第57條各款所列情狀而未逾
    越法定刑度，如無偏執一端，致明顯失出失入情形，並具妥
    當性及合目的性，符合罪刑相當原則，即不得遽指為違法。
    原判決關於科刑部分，業於理由內具體說明其審酌之根據及
    理由，顯係基於行為人之責任為基礎，斟酌刑法第57條各款
    所列情狀，而為刑之量定，既未逾越法定刑度，亦無偏執一
    端之裁量權濫用情事，難認有何違法或不當。至前揭上訴意
    旨所指另案之犯罪情節、行為人之責任或刑法第57條各款所
    列情狀，俱與本案不盡相同，要難比附援引。
　㈣綜上所述，被告上訴仍執前詞否認犯罪，並指摘原審量刑不
    當，為無理由，應予駁回。
據上論斷，應依刑事訴訟法第373條、第368條，判決如主文。
本案經檢察官滕治平到庭執行職務。
中　　華　　民　　國　　109 　年　　12　　月　　3 　　日
                  刑事第十六庭  審判長法　官  葉騰瑞
                                      法　官  廖紋妤
                                      法　官  陳芃宇
以上正本證明與原本無異。
被告不得上訴。
檢察官就不另為無罪諭知部分，如不服本判決，應於收受送達後
20日內向本院提出上訴書狀，惟須受刑事妥速審判法第9條限制
。其未敘述上訴之理由者，並得於提起上訴後20日內向本院補提
理由書(均須按他造當事人之人數附繕本)「切勿逕送上級法院」
。
刑事妥速審判法第9條：
除前條情形外，第二審法院維持第一審所為無罪判決，提起上訴
之理由，以下列事項為限：
一、判決所適用之法令牴觸憲法。
二、判決違背司法院解釋。
三、判決違背判例。
刑事訴訟法第 377 條至第 379 條、第 393 條第 1 款之規定，
於前項案件之審理，不適用之。
                                      書記官  李佳芬
中　　華　　民　　國　　109 　年　　12　　月　　9 　　日